【裁判字號】    95,訴,1849
【裁判日期】    951130
【裁判案由】    毒品危害防制條例
【裁判全文】
臺灣彰化地方法院刑事判決              95年度訴字第1849號
公  訴  人  臺灣彰化地方法院檢察署檢察官
被      告  甲○○
上列被告因違反毒品危害防制條例案件，經檢察官提起公訴（95
年度毒偵字第3922號、第4060號），本院合議庭裁定由受命法官
獨任進行簡式審判程序，茲判決如下：
    主  文
甲○○施用第一級毒品，累犯，處有期徒刑柒月，扣案之注射針
筒壹支、塑膠空袋貳個均沒收；又施用第二級毒品，累犯，處有
期徒刑肆月；又施用第一級毒品，累犯，處有期徒刑捌月，扣案
之注射針筒壹支沒收。應執行有期徒刑壹年肆月，扣案之注射針
筒貳支、塑膠空袋貳個均沒收。
    犯罪事實
一、甲○○曾於民國91年間因施用第1 、2 級毒品案件，經本院
    以91年度訴字第955 號刑事判決分別判處有期徒刑10 月、5
    月，應執行有期徒刑1 年1 月確定，並於94年1 月25日縮刑
    期滿執行完畢。其前於89年間因施用毒品案件，經本院以89
    年度毒聲字第832 號裁定送勒戒處所觀察、勒戒後，認無繼
    續施用毒品之傾向，並於89年3 月24日執行完畢釋放，經臺
    灣彰化地方法院檢察署檢察官89年度偵字第972 號為不起訴
    處分確定；復於前揭觀察勒戒執行完畢釋放5 年內，於91年
    間因施用毒品案件，經本院以91年度毒聲字第358 號裁定送
    勒戒處所觀察、勒戒後，認有繼續施用毒品之傾向，經本院
    以91年度毒聲字第1895號裁定令入戒治處所施以強制戒治，
    並以92年度毒聲字第199 號裁定停止戒治付保護管束，並以
    92年度毒聲字第1040號裁定撤銷停止戒治令入戒治處所施以
    強制戒治，惟於93年1 月9 日施行之新修正毒品危害防制條
    例第35條第1 項規定，強制戒治中之案件，適用修正後之規
    定，該強制戒治不能繼續執行，另由臺灣彰化地方法院檢察
    署檢察官以91年度戒執2 字第484 號法律修正行政報結，並
    未繼續執行強制戒治，且提起公訴，經本院於91年9 月18日
    以91年度訴字第955 號刑事判決判處有期徒刑10月、5 月，
    應執行有期徒刑1 年1 月，並於91年10月7 日確定。詎其不
    知悔改，明知海洛因及甲基安非他命，業經公告為毒品危害
    防制條例第2 條第2 項所列管之第1 、2 級毒品，不得非法
    持有、施用，於前揭觀察勒戒執行完畢釋放後5 年內，於91
    年間再犯施用毒品案件，經法院判處罪刑確定後，復另分別
    基於施用第1 級毒品海洛因、第2 級毒品甲基安非他命之犯
    意，(一)於95年8 月24日上午9 時許，在其位於彰化縣田中鎮
    居○街123 號居處，將海洛因摻水以注射針筒注射入體內之
    方式，施用第1 級毒品海洛因1 次；(二)於95年8 月24日上午
    9 時許，在其位於上址居處，將甲基安非他命以玻璃球隔熱
    燒烤吸食煙霧之方式，施用第2 級毒品甲基安非他命1 次；
    (三)於95年9 月6 日上午10時許，在其位於上址居處，將海洛
    因摻水以注射針筒注射入體內之方式，施用第1 級毒品海洛
    因1 次。嗣經警方分別於95年8 月25日下午2 時許，持本院
    核發之搜索票，至其前揭居處搜索而查獲，並扣得其所有供
    施用海洛因所用之注射針筒1 支、塑膠空袋2 個且於95年8
    月25日下午3 時35分採尿送驗後，始知上情；於95年9 月7
    日下午2 時30分持本院核發之搜索票，至其前揭居處搜索而
    查獲，並扣得其所有供施用海洛因所用之注射針筒1 支，且
    於95年9 月7 日下午3 時10分採尿送驗後，始知上情。
二、案經彰化縣警察局北斗分局報請臺灣彰化地方法院檢察署檢
    察官偵查起訴。
    理  由
一、本案被告甲○○所犯係死刑、無期徒刑、最輕本刑為3 年以
    上有期徒刑以外之罪，其於準備程序就前揭被訴事實為有罪
    之陳述，經受命法官告知簡式審判程序之旨，並聽取其與公
    訴人之意見後，本院認無不得或不宜改依簡式審判程序進行
    之處，爰依刑事訴訟法第273 條之1 第1 項、第284 條之1
    ，裁定本案由受命法官獨任進行簡式審判程序，合先敘明。
二、訊據被告對其於上揭時、地，分別施用施用第1 級毒品海洛
    因及第2 級毒品甲基安非他命之事實，於本院審理時（參見
    本院95年11月27日審判筆錄）均坦承不諱，且有扣案物品照
    片3 張附卷可參，至扣案之注射針筒1 支、塑膠空袋2 個及
    注射針筒1 支，係被告所有分別供其於前揭犯罪事實欄一(一)
    (三)所示部分施用第1 級毒品海洛因所用之物，業經被告於本
    院審理中供明在卷，可資佐證。另查：
  (一)被告係分別於95年8 月25日下午3 時35分、95年9 月7 日下
    午3 時10分，經臺灣彰化地方法院檢察署委託警方採集被告
    尿液送驗結果，分別呈嗎啡及甲基安非他命陽性反應、嗎啡
    陽性反應，此有詮昕科技股份有限公司95年9 月11日報告編
    號00000000號、95年9 月22日報告編號00000000號濫用藥物
    尿液檢驗報告各1 紙及委託檢驗尿液代號與真實姓名對照認
    證單2 紙（參見警卷）附卷可稽，足見被告確有施用第1 、
    2 級毒品海洛因、甲基安非他命之事實。
  (二)按海洛因施用入人體後水解還原成嗎啡，再循嗎啡之代謝方
    式排出體外，業據行政院衛生署藥物食品檢驗局73藥檢壹字
    第030221號函說明綦詳，且依醫學臨床實驗及根據英國藥學
    會出版Isolationand Indentification of Drugs一書第293
    頁載明：海洛因經注射入人體後，在體內迅速水解成6 Mono
    acetyImorphine，再緩緩繼續水解成嗎啡，然後再循嗎啡之
    代謝方式排出，同書第431 至432 頁並載有：嗎啡經注射入
    人體後，約50% 以上於8 小時內自尿中排出，至24小時排出
    約90% ，但48小時後仍有微量可檢出等語。又甲基安非他命
    經口服投與後，約70% 於24小時內可自尿液中排出，而其尿
    液內含甲基安非他命成分之檢出，與投與甲基安非他命的量
    、個人體質、檢驗儀器之精密度有關，通常採尿化驗是否呈
    陽性反應，應以投與後24小時內所採者為宜，此亦有行政院
    衛生署藥物食品檢驗局藥檢醫字第4529號函可查。是參酌
    前揭報告及施用毒品之成癮性，被告自白於前揭時間分別有
    施用第1 級毒品海洛因2 次、施用第2 級毒品甲基安非他命
    1次之犯行等語，核與事實相符，應堪採信。
  (三)施用第1 、2 級毒品為犯罪行為，毒品危害防制條例第10條
    定有處罰明文。故施用第1 、2 級毒品者，依前揭規定本應
    科以刑罰。惟基於刑事政策，對合於一定條件之施用者，則
    依同條例第20條、第23條之規定，施以觀察、勒戒及強制戒
    治之保安處分。毒品危害防制條例於92年7 月9 日修正公布
    ，自93年1 月9 日施行，其中第20條、第23條將施用毒品之
    刑事處遇程序，區分為「初犯」及「5 年內再犯」、「5 年
    後再犯」。依其立法理由之說明：「初犯」，經觀察、勒戒
    或強制戒治後，應為不起訴處分或不付審理之裁定；經觀察
    、勒戒或強制戒治執行完畢釋放後，「5 年內再犯」者，因
    其再犯率甚高，原實施之觀察、勒戒及強制戒治既已無法收
    其實效，爰依法追訴或裁定交付審理。至於經觀察、勒戒或
    強制戒治執行完畢釋放後，「5 年後再犯」者，前所實施之
    觀察、勒戒或強制戒治已足以遮斷其施用毒品之毒癮，為期
    自新及協助其斷除毒癮，仍適用「初犯」規定，先經觀察、
    勒戒或強制戒治之程序。從而依修正後之規定，僅限於「初
    犯」及「5 年後再犯」二種情形，始應先經觀察、勒戒或強
    制戒治程序。倘被告於5 年內已再犯，經依法追訴處罰，縱
    其第3 次（或第3 次以上）再度施用毒品之時間，在初犯經
    觀察、勒戒或強制戒治執行完畢釋放5 年以後，已不合於「
    5 年後再犯」之規定，且因已於「5 年內再犯」，顯見其再
    犯率甚高，原實施觀察、勒戒或強制戒治，已無法收其實效
    ，即應依該條例第10條處罰（最高法院95年度第7 次刑事庭
    會議決議要旨參照）。經查，被告前於89年間因施用毒品案
    件，經本院以89年度毒聲字第832 號裁定送勒戒處所觀察、
    勒戒後，認無繼續施用毒品之傾向，並於89年3 月24日執行
    完畢釋放，經臺灣彰化地方法院檢察署檢察官89年度偵字第
    972 號為不起訴處分確定；復於前揭觀察勒戒執行完畢釋放
    5 年內，於91年間因施用毒品案件，經本院以91年度毒聲字
    第358 號裁定送勒戒處所觀察、勒戒後，認有繼續施用毒品
    之傾向，經本院以91年度毒聲字第1895號裁定令入戒治處所
    施以強制戒治，並以92年度毒聲字第199 號裁定停止戒治付
    保護管束，並以92年度毒聲字第1040號裁定撤銷停止戒治令
    入戒治處所施以強制戒治，惟於93年1 月9 日施行之新修正
    毒品危害防制條例第35條第1 項規定，強制戒治中之案件，
    適用修正後之規定，該強制戒治不能繼續執行，另由臺灣彰
    化地方法院檢察署檢察官以91年度戒執2 字第484 號法律修
    正行政報結，並未繼續執行強制戒治，且提起公訴，經本院
    於91年9 月18日以91年度訴字第955 號刑事判決判處有期徒
    刑10月、5 月，應執行有期徒刑1 年1 月，並於91年10月7
    日確定等情之事實，此有臺灣高等法院被告前案紀錄表、臺
    灣彰化地方法院檢察署刑案資料查註紀錄表各1 份附卷可參
    。被告前既曾因施用毒品案件，經觀察勒戒後，於前開觀察
    勒戒執行完畢釋放後5 年內，再犯施用毒品罪，且經法院判
    處罪刑確定，分別於前揭犯罪事實欄一所載之時間，再度分
    別施用海洛因、甲基安非他命之犯行，即非屬毒品危害防制
    條例第20條第3 項所定「5 年後再犯」之情形，檢察官逕行
    起訴，要無不合。依前開說明，本案被告上開所為，係於上
    揭觀察勒戒執行完畢釋放後5 年內，再犯施用毒品罪，且經
    法院判處罪刑確定後，再度犯毒品危害防制條例第10條第1
    、2 項施用第1 、2 級毒品罪，本案事證明確，被告上開犯
    行洵堪認定。
三、按海洛因、甲基安非他命為毒品危害防制條例第2 條第2 項
    第1 、2 款所明定之第1 、2 級毒品。核被告上揭犯罪事實
    欄一(一)(三)部分所為，係犯同條例第10條第1 項之施用第1 級
    毒品罪；犯罪事實欄一(二)部分所為，係犯同條例第10條第2
    項之施用第2 級毒品罪。被告持有第1 、2 級毒品進而施用
    ，持有之低度行為各為施用之高度行為所吸收，均不另論持
    有毒品之罪。被告所犯上開3 罪，罪名各別，行為互異，應
    分論併罰。另查，被告曾於91年間因施用第1 、2 級毒品案
    件，經本院以91年度訴字第955 號刑事判決分別判處有期徒
    刑10月、5 月，應執行有期徒刑1 年1 月確定，並於94年1
    月25日縮刑期滿執行完畢等情，此有臺灣高等法院被告前案
    紀錄表、臺灣彰化地方法院檢察署刑案資料查註紀錄表各1
    份存卷可考，其於5 年內故意再犯本案有期徒刑以上之罪，
    為累犯，各應依刑法第47條第1 項之規定加重其刑。又起訴
    書雖記載被告自95年8 月24日起至同年9 月6 日止接連施用
    第1 級毒品多次犯行，然業經公訴人於本院審理中更正起訴
    事實為被告於前揭犯罪事實欄一(一)(三)所示之時間各施用第1
    級毒品海洛因1 次，附此敘明。爰審酌被告前於上揭觀察勒
    戒執行完畢釋放後5 年內，再犯施用第1 、2 級毒品罪，且
    經法院判處罪刑確定後，仍未能徹底戒絕毒品，再度犯本案
    施用第1 、2 級毒品罪，顯見其無戒毒悔改之意，惟念其施
    用毒品乃自戕一己之身體健康，尚未對他人造成危害，且犯
    後已坦承犯行，態度良好等一切情狀，各量處如主文所示之
    刑，並定其應執行之刑。至扣案注射針筒2 支、塑膠空袋2
    個，分別係被告所有供施用第1 級毒品海洛因所用之物，業
    經被告供明在卷，業如前述，爰依刑法第38條第1 項第2 款
    之規定，併予如主文所示之宣告沒收。
據上論斷，應依刑事訴訟法第273 條之1 第1 項、第299 條第1
項前段，毒品危害防制條例第10條第1 項、第2 項，刑法第11條
前段、第47條第1 項、第38條第1 項第2 款、第51條第5 款、第
9款，判決如主文。
本案經檢察官吳芙如到庭執行職務。
中    華    民    國    95    年    11    月    30    日
                  刑事第一庭          法  官  唐中興
以上正本證明與原本無異。
如不服本判決，應於判決送達後十日內向本院提出上訴狀 (須附
繕本 )。
中    華    民    國    95    年    11    月    30    日
                                      書記官  施惠卿
附錄本案判決論罪科刑法條全文：
毒品危害防制條例第10條
施用第1級毒品者，處6月以上5年以下有期徒刑。
施用第2級毒品者，處3年以下有期徒刑。


司法院資訊處製作；財團法人民間司法改革基金會備份。
